【裁判字號】    98,交聲,1560
【裁判日期】    990203
【裁判案由】    違反道路交通管理處罰條例聲明異議
【裁判全文】
臺灣桃園地方法院交通事件裁定        98年度交聲字第1560號
原處分機關  交通部公路總局新竹區監理所桃園監理站
異  議  人
即受處分人  甲○○
異議代理人  陳俊隆 律師
上列異議人即受處分人因違反道路交通管理處罰條例案件，對於
交通部公路總局新竹區監理所桃園監理站中華民國98年6 月18日
所為之處分（原處分案號：桃監裁罰字第裁52-DP0000000號）聲
明異議，本院裁定如下：
    主  文
異議駁回。
    理  由
一、原處分機關係以：異議人即受處分人（下稱異議人）甲○○
    於民國98年3 月23日上午11時35分許，騎乘車牌號碼QHB-31
    8 號輕型機車，行經桃園縣桃園市○○街3 巷口與乙○○發
    生車禍，嗣經桃園縣政府警察局交通隊以異議人有「行駛至
    無號誌交岔路口未劃分幹、支線道，車道數相同時，左方車
    不讓右方車先行」之違規，掣發桃園縣政府警察局桃警局交
    字第DP0000000 號舉發違反道路交通管理事件通知單。經原
    處分機關向原舉發機關查證後，乃依道路交通管理處罰條例
    第45條第9 款及同條例第63條第1 項、違反道路交通管理事
    件統一裁罰基準及處理細則所訂之違反道路交通管理事件統
    一裁罰基準表之規定，裁處異議人罰鍰新臺幣（下同）600
    元，並記違規點數1 點。
二、異議意旨略以：伊騎乘上開機車行經桃園縣桃園市○○街3
    巷口欲駛向對面中山路685 巷時，伊確實有看清楚左右有無
    來車，並看到中山路與正光街口的正光街號誌是紅燈，伊乃
    通過該路口，伊到路口中央時還有再確認左右有無來車，發
    現均無來車，同時正光街之號誌已轉變為綠燈，伊乃繼續通
    行，大約在過了路口三分之二時，伊就被乙○○駕駛的自小
    客車撞到，伊認為係乙○○闖紅燈且未依規定減速確認有無
    來車，而伊受傷及車損均在右邊，可證明是乙○○撞伊，故
    伊並無左方車未讓右方車先行之違規，爰聲明不服，請求撤
    銷原處分云云。
三、異議代理人則為異議人辯稱：（一）肇事現場根本沒有現場
    圖上所繪製之目擊者停車在該處，且警方拍的照片也沒有這
    部車; （二）現場圖上所繪製刮地痕之位置與實際狀況也不
    符，刮地痕之起點應該是在乙○○所駕駛自用小客車左前車
    門旁之位置，而不是由左前保險桿開始; （三）現場圖的乙
    ○○車輛之車頭明顯是偏向左邊，但由警方所拍攝之照片可
    知該車之車頭係偏向右邊，故此部分現場圖之記載，亦不正
    確。
四、按汽車行駛行至無號誌或號誌故障而無交通指揮人員指揮之
    交岔路口，支線道車應暫停讓幹線道車先行；未設標誌、標
    線或號誌劃分幹、支線道者，少線道車應暫停讓多線道先行
    ；車道數相同時，轉彎車應暫停讓直行車先行；同為直行車
    或轉彎車者，左方車應暫停讓右方車先行，而汽車駕駛人，
    支線道車不讓幹線道車先行、少線道車不讓多線道車先行、
    車道數相同時，左方車不讓右方車先行，而爭道行駛者，處
    600 元以上1,800 元以下罰鍰，道路交通安全規則第102 條
    第1 項第2 款、道路交通管理處罰條例（下稱同條例）第45
    條第9 款訂有明文。且汽車駕駛人，駕駛汽車違反道路交通
    安全規則，因而肇事致人受傷者，記違規點數3 點，而汽車
    駕駛人有第45條之情形，除依原條款處罰鍰外，並予記違規
    點數1 點，同條例第61條第3 項、第63條第1 項第1 款亦分
    別有明文。
五、經查：
（一）本件異議人之行車方向為桃桃園縣桃園市○○街3 巷口欲
      駛向對面中山路685 巷，案外人乙○○之行車方向為中山
      路往文中路方向行使，為異議人於聲明異議狀所是認，又
      該肇事地點為無號誌交岔路口（路口劃設有網狀線，正光
      街為劃有行車分向線之雙向二線道，寬9.8公尺;正光街3
      巷為未劃標線狹路路段，寬5.3 公尺、視距良好），有道
      路交通事故現場圖、道路交通事故調查報告表（一）（二
      ）各1 份在卷可稽，是本件道路並未劃分幹、支道，車道
      數相同自堪認定。
（二）證人即本件舉發員警鄭重於本院調查時到場結證稱：本件
      經過肇事責任分析，研判結果是異議人左方車未讓右方車
      行駛，乙○○涉嫌未注意車前狀況，然此部分伊等無法證
      明乙○○是否確實未注意，且道路交通管理處罰條例並未
      有相關之處罰規定，而於進行肇事原因研判時，當事人之
      受傷狀況並未列入參酌。另外，異議人機車受損部分在右
      側是事實，但在研判肇事原因時，是以路權認定，而非以
      撞擊之位置在研判，本件因異議人是左方車，路權較小等
      語明確（參見本院卷第45頁反面、第46頁）；證人即本件
      到場處理員警潘文進於本院調查時亦結證稱：因照片拍攝
      之角度不同，故所呈現之車頭角度亦不同，本件異議人可
      能是以中心現做為中心來看車頭，且以現場尺碼量之此吋
      作為依據，故異議人認為車頭偏向右側，但我們係以邊緣
      線做為中心來看車頭，故畫出之現場圖中車頭係偏向左側
      ，至於現場刮地痕，則係以左前車輪做為中心線來繪製，
      因此刮地痕是以左前車輪延伸出去，另目擊證人丙○○係
      事後主動來警局，因此，目擊證人之位置係事後補畫。此
      外，我們認定本件異議人與對造係交岔撞，事實上交岔撞
      只是一個名詞定義，不會去分析是誰撞誰，只是再行經交
      岔路口相撞，即稱為交岔撞，反之；若係在轉彎時相撞，
      則稱為側撞。又路權並非伊認定的，伊只是做蒐證之工作
      ，末乙○○只是伊執行轄區之居民，與本件車禍之認定無
      任何關係等語明確（參見本院卷第67頁正、反面、第68頁
      ）。末證人及現場目擊證人丙○○雖於本院調查時亦結證
      稱：當天伊看到異議人騎乘機車從正光街口很快的衝出來
      撞到一台小車子的輪胎，然後異議人就彈出去等語明確（
      參見本院卷第68頁）。證人鄭重及潘文進對於本件舉發經
      過及如何研判肇事因素等情，既已提出說明，且本身又屬
      執行公務警員，原受有行政懲處責任之監督，嗣到庭具結
      作證，更以刑事責任擔保證詞之真實性，復與異議人不相
      識，亦無嫌隙瓜葛，實無設詞攀誣或構陷異議人之必要，
      且渠等等就異議代理人所提出之質疑，均已做詳實解釋下
      ，因認其舉發應無誤認之虞且證言係較異議人之辯解為可
      採。
（三）又異議人與案外人乙○○肇事車禍，經送請臺灣省桃園縣
      區車輛行車事故鑑定委員會鑑定結果，亦認異議人駕駛輕
      型機車由正光街3 巷往中山路658 巷1 弄方向行駛，行至
      無號誌交岔路口，未設標誌、標線或號誌劃分幹、支線道
      者，車道數相同時，同為直行車或轉彎車者，左方車應暫
      停讓右方車先行，是異議人駕駛輕型機車行經無號誌交岔
      路口，左方車未暫停讓右方車先行且於車陣中穿越道路為
      肇事原因，有該會於98年11月6 日以桃縣行字第09852038
      08號函附之鑑定意見書1 份在卷可佐，後異議人不服，經
      送請臺灣省車輛行車事故覆議鑑定委員會鑑定結果，亦認
      異議人駕駛輕型機車，行經無號誌交岔路口，左方車未暫
      停讓右方車先行為肇事主因，乙○○駕駛自小客貨車，行
      經無號誌交岔路口，未減速慢行且未注意車前狀況，為肇
      事次因，有該會於99年1 月19日以覆議字第0996200175號
      函附之鑑定意見書1 份在卷可佐。是異議人有車道數相同
      時，左方車不讓右方車先行之違規應可認定。
六、綜上所述，異議人確有「車道數相同時，左方車不讓右方車
    先行」之違規事實，已可認定。原處分機關援引道路交通管
    理處罰條例第45條第9 款、第63條第1 項第1 款，裁處異議
    人罰鍰600 元並記違規點數1 點，核無不當，本件異議為無
    理由，應予駁回。
六、據上論斷，應依道路交通管理處罰條例第87條第2 項、道路
    交通案件處理辦法第19條，裁定如主文。
中    華    民    國    99    年    2     月    3     日
        臺灣桃園地方法院交通法庭  法  官  石蕙慈
以上正本證明與原本無異。
如不服本裁定，應於裁定送達後5 日內向本院提出抗告狀。
                                  書記官  陳亭竹
中    華    民    國    99    年    2     月    8     日

司法院資訊處製作；財團法人民間司法改革基金會備份。
